【裁判字號】    97,訴,4361
【裁判日期】    970908
【裁判案由】    清償借款
【裁判全文】
臺灣臺北地方法院民事判決              97年度訴字第4361號
原      告  合作金庫商業銀行股份有限公司
法定代理人  劉燈城
訴訟代理人  甲○○
            丁○○
被      告  乙○○
上列當事人間請求返還消費借貸款事件，本院於民國97年8月27
日言詞辯論終結，判決如下：
    主  文
被告應給付原告新台幣陸拾萬柒仟佰貳拾柒元，及自民國九十
七年五月二十一日起至清償日止，按年息百分之二點九三計算之
利息，暨自九十七年六月二十一日起至清償日止，其逾期在六個
月以內者，按上開利率百分之十，逾期超過六個月部分，按上開
利率百分之二十計付之違約金。
訴訟費用新台幣陸仟捌佰參拾元由被告負擔。
    事實及理由
壹、程序方面：
一、原告之法定代理人已於民國97年7月8日由丙○○變更為劉燈
    城，有原告提出財政部97年7月8日台財庫字第09703511530
    號函文附卷可稽，其於97年8月27日具狀聲明承受訴訟，核
    無不合，應予准許，合先敘明。
二、按訴狀送達後，原告不得將原訴變更或追加他訴，但擴張或
    減縮應受判決事項之聲明者，不在此限，民事訴訟法第255
    條第1項第3款定有明文。本件原告起訴時，原聲明請求：被
    告應給付原告新台幣（下同）622,827元，及自97年3月21日
    起至清償日止，按年息2.93％計算之利息，暨自97年4月21
    日起至清償日止，其逾期在六個月以內者，按上開利率百分
    之十，逾期超過六個月部分，按上開利率百分之二十計付之
    違約金。嗣於訴訟進行中變更請求內容如聲明所示，乃單純
    減縮應受判決事項之聲明，與前揭規定核無不合，其訴之變
    更即屬合法，應予准許。
貳、實體方面：
一、原告主張：被告於95年4月21日向原告借款新台幣（下同）
    80萬元，約定按月付息，到期日清償本金，利率前2年約定
    按原告定儲指數利率加碼年息0.33％；第3年起按原告定儲
    指數利率加碼年息0.93％機動計付，期間若有逾期償還本息
    情形，除按原訂利率付息外，其逾期在6個月以內者，照約
    定利率1成加付違約金，逾期超過6個月者，照約定利率2 成
    加付違約金。詎料被告自97年4月21日起即未按期給付，全
    部債務視為到期，應償還如主文所示之本利及違約金，為此
    依消費借貸契約請求被告清償，並聲明：如主文所示。
二、被告則抗辯：伊同意友人用伊的名義借款，但實際上並未使
    用該筆借款，現在伊經濟困難，未能依約付款，希望原告同
    意伊分期每月償還1萬元等語，並聲明：原告之訴駁回。
三、得心證之理由：
  (一)按消費借貸之借用人應於約定期限內，返還與借用物種類品
    質、數量相同之物，民法第478條前段定有明文。再按遲延
    之債務，以支付金錢為標的者，債權人得請求依法定利率計
    算之遲延利息。但約定利率較高者，仍從其約定利率；當事
    人得約定債務人於債務不履行時，應支付違約金，民法第
    233條第1項、第250條第1項分別定有明文。
  (二)查原告主張上開事實，業據其提出借據暨其他約定事項、放
    款相關貸放及保證資料查詢單（以上皆影本）為證，核與所
    述相符，被告雖以前揭情詞置辯，然查，上開情詞未否認兩
    造間系爭債權債務關係之存在，自堪信原告前開主張為真實
    。被告雖稱希望能分期償還云云，但此係由被告片面提出之
    聲請，原告並無非必應允之義務；況此仍無解於被告應依與
    原告間消費借貸契約負清償之責甚明。被告既向原告借款未
    依約履行，經全部視為到期，尚積欠如主文所示之本金、利
    息及違約金迄未清償，揆諸上開規定，被告自應就如主文所
    示借款餘額、利息、違約金負清償責任。
  (三)綜上，原告依消費借貸契約請求被告給付如主文所示之本金
    、利息及違約金為有理由，應予准許。
參、結論：本件原告之訴為有理由，依民事訴訟法第78條，判決
    如主文。
中    華    民    國    97    年    9     月    8     日
                  民事第三庭  法  官  管靜怡
以上正本係照原本作成。
如對本判決上訴，須於判決送達後20日內向本院提出上訴狀。
中    華    民    國    97    年    9     月    8     日
                              書記官  張婕妤


司法院資訊處製作；財團法人民間司法改革基金會備份。
